【裁判字號】    97,交聲,490
【裁判日期】    970327
【裁判案由】    聲明異議
【裁判全文】
臺灣高雄地方法院刑事裁定             97年度交聲字第490號
原處分機關  高雄市政府交通局
異  議  人  甲○○
上列異議人即受處分人因違反道路交通管理處罰條例案件，對於
高雄市政府交通局民國97年2 月13日所為之處分（處分案號：高
市交裁字第裁32-B 00000000 號），聲明異議，本院裁定如下：
    主  文
原處分撤銷。
甲○○不罰。
    理  由
一、本件聲明異議意旨略以：原處分機關以異議人即受處分人甲
    ○○所有之車號YZA-173 號機車於民國95年7 月30日14時20
    分許，在高雄市○○路，經警查獲有牌照借供他車使用之違
    規事由，違反道路交通管理處罰條例第12條第1 項第5 款之
    規定，乃裁處異議人新台幣（下同）10,800元罰鍰，並吊銷
    牌照，惟異議人所有之上開機車乃係供兒子乙○○使用，異
    議人從未有將牌照借供他人使用之行為，亦不知有上開違規
    行為，為此依法聲明異議等語。
二、按交通法庭認為聲明異議有理由或聲明異議雖無理由而原處
    分不當或違法者，應以裁定將原處分經聲明異議部分撤銷，
    並自為裁定，道路交通案件處理辦法第20條前段定有明文。
三、經查：
  (一)案外人乙○○於上揭時、地，因騎乘異議人所有之車號YZA-
    173 號機車，卻懸掛ZBN-999 號機車車牌，經警查獲有使用
    他車牌照之違規情事，乃掣發高雄市政府警察局高市警交字
    第B00000000 號舉發違反道路交通管理事件通知單，嗣原處
    分機關以異議人違反道路交通管理處罰條例第12條第1 項第
    5 款之規定為由，裁處異議人10,800元罰鍰，並吊銷牌照之
    事實，業據證人乙○○於本院審理中證述明確，並有前開舉
    發通知單、裁決書各1 份在卷可憑，此部分事實應堪認定。
    而上開裁決書雖誤載異議人之違規事實為「牌照借供他車使
    用」，惟牌照借供他車使用或使用他車牌照行駛，同屬道路
    交通管理處罰條例第12條第1 項第5 款所規定之違規事項，
    是上開裁決書就舉發違規事實部分雖有誤載，惟其據以裁決
    之依據既無違誤，自不影響該裁決之有效性，合先敘明。
  (二)次按，汽車有牌照借供他車使用或使用他車牌照行駛者，處
    汽車所有人新台幣3,600 元以上10,800元以下罰鍰，並吊銷
    牌照，道路交通管理處罰條例第12條第1 項第5 款、第2 項
    分別定有明文。核該條文禁止使用他車牌行駛，乃在確認車
    輛及車籍之使用，維持行政管理秩序，況車牌懸於車上歸所
    有人使用保管，故乃明文處罰汽車所有人即車籍登記之所有
    人，此觀同條第2 項規定違反同條第1 項第5 款者，並吊銷
    牌照之規定即明，此與一般駕駛違規行為，因實際駕駛違規
    人或行為人可能非汽車所有人，而得依同條例第85條主張歸
    責者不同，尚無歸責之適用。是異議人既為車號YZA-173 號
    機車之所有人，縱其並非將該車車牌拆下而改懸掛ZBN-999
    號機車車牌行駛之行為人，揆諸前揭說明，其仍應為自己管
    理車輛之疏失行為擔負其責，異議人上開主張並無可採。
  (三)惟按對於違反本條例之行為，應按其違反條款規定之受處罰
    對象，填製舉發違反道路交通管理事件通知單，並於被通知
    人欄予以勾記，其通知聯依下列規定辦理：一、當場舉發者
    ，應填記駕駛人或行為人姓名、性別、出生年月日、地址、
    身分證統一編號及車主姓名、地址、車牌號碼、車輛種類。
    被查獲之駕駛人或行為人為受處分人時，應於填記通知單後
    將通知聯交付該駕駛人或行為人簽名或蓋章收受之；處分人
    非該當場被查獲之駕駛人或行為人，舉發機關應另行送達之
    ；又違反道路交通管理事件，行為人認為舉發之事實與違規
    情形相符者，得於接獲通知單後，親自或委託他人持該通知
    單，不經裁決向指定之處所，逕依裁罰基準執行並繳納罰鍰
    結案，違反道路交通管理事件統一裁罰標準及處理細則第11
    條第1 項第1 款前段、第2 款、第48條第1 項分別定有明文
    。揆諸上開違反道路交通管理事件統一裁罰標準及處理細則
    之規定，無非在使逕行舉發之違規人（受處分人）得以釐清
    責任歸屬及得以最低處罰標準在限期內自動繳納罰款，且舉
    發手續是否完成，應以舉發之意思表示送達於受處分人為要
    件，是受處分人自應先受「舉發違反道路交通管理事件通知
    單」之通知，其始知悉應到案日期，否則受處分人即無從知
    悉應到案日期，主管機關未經合法送達逕行裁決，其裁決程
    序即非適法。而本件受處分人為汽車所有人即異議人，其並
    非當場被查獲之駕駛人乙○○，則依道路交通管理事件統一
    裁罰基準及處理細則第11條第1 項第2 款規定，舉發機關自
    應另行將舉發通知單送達於異議人，使異議人得以釐清責任
    歸屬及得以最低處罰標準在限期內自動繳納罰款，而舉發機
    關並未另向異議人送達舉發通知書之資料，有本院公務電話
    1 紙在卷可稽，則舉發機關既未對異議人另行送達舉發之意
    思表示，本件違規事件之舉發即不合法定程序，原處分機關
    遽以對異議人裁處自屬無據，應予撤銷。
  (四)末按，違反本條例之行為，自行為成立之日起；行為有連續
    或繼續之狀態者，自行為終了之日起，逾3 個月不得舉發。
    但汽車肇事致人受傷或死亡案件，因肇事責任不明，已送鑑
    定者，其期間自鑑定終結之日起算，道路交通管理處罰條例
    第90條第1 項定有明文。而異議人上揭於95年7 月30日之違
    規行為，自當日行為成立之日時起算，迄今已逾3 個月，舉
    發機關並未對異議人另行送達舉發之意思表示，已如前述，
    依法自已不得舉發，原處分機關遽行裁處，於法自有不當。
  (五)綜上所述，異議人之異議雖無理由，惟原裁決處分既有上揭
    不當之處，自應由本院予以撤銷，另為異議人不罰之諭知。
四、據上論斷，應依道路交通案件處理法第20條，裁定如主文。
中    華    民    國    97    年    3     月    27    日
                    交通法庭  法  官  郭宜芳
以上正本證明與原本無異。
如不服本裁定應於送達後5日內向本院提出抗告狀。
中    華    民    國    97    年    3     月    31    日
                              書記官  李崑良


司法院資訊處製作；財團法人民間司法改革基金會備份。
